【裁判字號】    98,消債更,56
【裁判日期】    980609
【裁判案由】    更生事件
【裁判全文】
臺灣板橋地方法院民事裁定            98年度消債更字第56號
聲  請  人  甲○○
代  理  人  陳緯慶律師
上列當事人因消費者債務清理事件聲請更生，本院裁定如下：
    主  文
聲請駁回。
聲請費用由聲請人負擔。
    理  由
一、按債務人與金融機構協商成立者，不得聲請更生或清算，但
    因不可歸責於己之事由，致履行顯有重大困難者，不在此限
    ；本條例施行前，債務人依金融主管機關協調成立之中華民
    國銀行公會會員辦理消費金融案件無擔保債務協商機制與金
    融機構成立之協商，準用前項之規定，消費者債務清理條例
    第151條第 5項、第6項分別定有明文。又聲請更生或清算不
    合程式或不備其他要件者，法院應以裁定駁回之，但其情形
    可以補正者，法院應定期間先命補正，復為同條例第 8條所
    明定。
二、本件聲請意旨略以：聲請人目前債務總金額為新臺幣（下同
    ）898,192 元，目前任職於永豐化學工業股份有限公司，每
    月可得薪資21,000元，本不足生活上之開銷，如今又被扣薪
    3分之1，每月僅剩下約14,000元，單聲請人與小孩之生活費
    用已不夠，如何有償債之能力？故其有不能清償債務之情事
    ，消費者債務清理條例施行前，聲請人曾與最大債權金融機
    構友邦國際信用卡股份有限公司（下稱友邦信用卡公司）達
    成協商，雙方約定聲請人自民國96年 3月起，分80期，利率
    9.88 %，每月10日以12,761元依各債權銀行債權金額比例清
    償各項債務，至全部清償為止，惟聲請人因經濟不景氣被裁
    員（中途失業），造成無法依約履行，又所協商之金額太高
    致生活所需費用不足，而於96年11月21日繳交最後一期後毀
    諾，聲請人毀諾係有不可歸責於己致履行顯有重大困難之事
    由（見本院卷第 6頁、第41頁），且其無擔保或無優先權之
    債務總額未逾 1,200萬元，復未經法院裁定開始清算程序或
    宣告破產，依法自得聲請更生程序，懇請裁定開始更生等語
    。
三、經查：
  (一)聲請人曾參與中華民國銀行公會會員辦理消費金融案件無擔
    保債務協商機制與友邦信用卡公司達成協商，並還款至96年
    11月後毀諾等情，據其提出財團法人金融聯合徵信中心債權
    人清冊、友邦信用卡98年2 月11日友更字第0980206003號函
    1 份在卷可稽。是聲請人聲請更生，須具備「不可歸責於己
    之事由，致履行顯有重大困難者」之要件，方為適法。
  (二)聲請人主張其遭裁員，而協商金額太高致生活所需費用不足
    ，故毀諾具有不可歸責於己事由等情，並提出95及96年度財
    政部臺北市國稅局綜合所得稅各類所得資料清單為證。然查
    ：
  1.聲請人主張因經濟不景氣遭裁員致毀諾協商條件乙節，並未
    舉證以實其說，本院乃於98年1 月21日以函文通知聲請人應
    提出因經濟不景氣被裁員之離職證明書等證明文件，而聲請
    人僅具狀表示：「原美容老板已至大陸，無法提出因經濟不
    景氣被裁員之離職證明」等語（見本院卷第33頁、第41 頁
    ），仍未提出相關證明文件，則其主張上情，尚難遽採。又
    細譯聲請人出具之勞工保險被保險人投保資料表（見本院卷
    第47頁），聲請人首次投保日期為97年1 月1 日，以臺北縣
    理燙髮美容職業工會為投保之單位，此係毀諾後（96年11月
    ）之投保紀錄，亦難推論有聲請人所稱於毀諾前遭裁員之情
    節。準此，聲請人既未舉證能證明其陳述為真，其該部分之
    主張，洵屬無據。
  2.次查，聲請人主張協商金額過高致生活所需費用不足乙節，
    經核其近2 年國稅局綜合所得資料清單，固可得知聲請人95
    年度無任何收入，而96年度僅有「財交」收入總額41,072元
    等情，惟國稅局前開所得資料清單，僅係聲請人向稅捐單位
    申報之所得，未必即能完全顯示聲請人真正之收入清況；而
    聲請人經濟狀況能否負擔協商條件？是否導致生活費用不足
    ？聲請人應知之最詳，是其在斟酌自己之經濟狀況後，仍願
    簽署協商協議書，同意友邦信用卡公司之無擔保債務還款計
    劃，並且還款至96年11月，益徵上開還款條件，縱認有嚴苛
    之情形，然仍屬其可承受之範圍，則聲請人在未能舉證有何
    情事變更事由下，毀諾協商條件，自難認為合理。
  3.綜上，聲請人未能提出可供審酌之相關事證以資證明所稱情
    節屬實，致本院無從認定其確有具備不可歸責於己事由，復
    未舉證其有何新生情事變更情節致毀諾協商條件，則聲請人
    更生之聲請，自屬無據。
四、據上論結，本件聲請人既無消費者債務清理條例第151條第5
    項但書所規定不可歸責於己之事由，其向本院聲請更生，應
    屬無據，自應駁回其更生之聲請，爰裁定如主文。
五、另目前銀行公會已針對曾經參加95年度債務協商機制成立而
    毀諾之債務人，提供「個別協商一致性方案」使能再進行協
    商，聲請人倘認原協商條件嚴苛，尚非不得與其債權人友邦
    信用卡公司等金融機構，再次進行解決債務之商談，經由個
    別協商程序求得適當履債，附此說明。
中    華    民    國    98    年    6     月    9     日
                  民事第二庭  法  官  張筱琪
上為正本係照原本作成
如不服本裁定，應於裁定送達後10日內，以書狀向本院提出抗告
，並繳納抗告費新臺幣1千元
中    華    民    國    98    年    6     月    9     日
                              書記官  連思斐


司法院資訊處製作；財團法人民間司法改革基金會備份。
